臺灣宜蘭地方法院民事裁定             100年度監宣字第64號
聲  請  人  林萬發
相  對  人  林居前
上列聲請人聲請監護宣告事件，本院裁定如下：
    主  文
宣告林居前（男、民國○○○年○月○日生、身分證統一編號：
Ｚ000000000號）為受監護宣告之人。
選定林萬發（男、民國○○○年○月○日生、身分證統一編號：
Ｚ000000000號）為受監護宣告之人之監護人。
指定林博峰（男、民國○○○年○月○○日生、身分證統一編號
：Ｚ000000000號）為會同開具財產清冊之人。
聲請費用新臺幣壹仟元由受監護宣告之人負擔。
    理  由
一、本件聲請意旨略以：聲請人林萬發之弟林居前因中度精神障
    礙而無法辯識人事，目前已不能為意思表示或受意思表示，
    或不能辨識其意思表示之效果，為此依法聲請對林居前為監
    護之宣告，並選定聲請人林萬發為相對人之監護人，同時指
    定相對人之兄林博峰為會同開具財產清冊之人等語。
二、按對於因精神障礙或其他心智缺陷，致不能為意思表示或受
    意思表示，或不能辨識其意思表示之效果者，法院得因本人
    、配偶、4親等內之親屬、最近1年有同居事實之其他親屬、
    檢察官、主管機關或社會福利機構之聲請，為監護之宣告，
    民法第14條第1項定有明文。再法院為監護之宣告時，應依
    職權就配偶、4親等內之親屬、最近1年有同居事實之其他親
    屬、主管機關、社會福利機構或其他適當之人選定1人或數
    人為監護人，並同時指定會同開具財產清冊之人，民法第11
    11條第1項亦著有明文。法院選定監護人時，應依受監護宣
    告之人之最佳利益，優先考量受監護宣告之人之意見，審酌
    一切情狀，並注意下列事項：(一)受監護宣告之人之身心狀態
    與生活及財產狀況；(二)受監護宣告之人與其配偶、子女或其
    他共同生活之人間之情感狀況；(三)監護人之職業、經歷、意
    見及其與受監護宣告之人之利害關係；(四)法人為監護人時，
    其事業之種類與內容，法人及其代表人與受監護宣告之人之
    利害關係，民法第1111條之1亦定有明文。
三、經查：
  (一)本院審驗相對人林居前之心神狀況，並採用臺北榮民總醫院
    蘇澳分院精神科醫師胡力予之精神鑑定報告所載：「陸、結
    論：個案為慢性精神分裂症之病患，認知能力已退化至影響
    個案自我照顧之功能，目前基本之生活需求均需仰賴他人協
    助，依精神分裂症之臨床病程推估，個案之認知功能即使在
    積極之復健治療及精神科藥物的輔助下恢復效果亦十分有限
    。柒、鑑定結果：一、精神障礙或其他心智缺陷之有無：有
    精神障礙或其他心智缺陷：精神分裂症。二、障礙程度─為
    意思表示或受意思表示，或不能辨識其意思表示效果之能力
    ：完全不能：對於日常生活之基本需要完全缺乏適當處理之
    能力。三、預後及回復之可能性：個案之回復可能性甚低，
    持續慢性退化之可能性高。」等情，有該院100年11月11日
    北蘇醫字第1000007749號函附精神鑑定報告書1件附卷可稽
    。因此，足認林居前現因精神分裂症，而不能為意思表示或
    受意思表示及不能辨識其意思表示之效果。爰依首揭法條規
    定，宣告林居前為受監護宣告之人。
  (二)又聲請人林萬發為林居前之兄，係林居前之主要照顧者，並
    已陳明願任受監護宣告人之監護人，另聲請人亦陳明由林博
    峰擔任會同開具財產清冊之人等語明確，此有本院訊問筆錄
    在卷可佐。而經社工員訪視後評估結果為：「1.聲請人為經
    家族會議討論所推派出之監護人選；2.受監護宣告之人已領
    有精神中度之身心障礙手冊，生活尚能自理，但經常將自己
    關在家中，有幻聽情形，無工作能力，目前與聲請人（即其
    二哥）或會同開具財產清冊之人（即其大哥）輪流同住，兩
    名兄長均擔負照顧受監護宣告之人及其長子之責；3.經訪員
    實際訪視觀察，聲請人之住家環境及其所提供之照顧受監護
    宣告之人之品質皆尚佳，無明顯不利於受監護宣告之人之狀
    況，聲請人及其手足亦無不當照顧受監護宣告之人之情事；
    4.以受監護宣告之人實際生活情況等面向評估，聲請人適任
    監護人。」等節，有侯元芳社會工作師事務所100年11月6日
    100芳社所字第1000291號函附成年人之監護權訪視評估報告
    1件在卷可稽。因此，本院認聲請人具有監護其弟林居前之
    意願及能力，且可為受監護宣告之人之利益全力監護，故由
    聲請人擔任受監護宣告之人林居前之監護人，應合於受監護
    宣告之人林居前之最佳利益；另指定由林居前之兄林博峰擔
    任會同開具財產清冊之人，亦能維護受監護宣告之人之最佳
    利益且利於執行會同開具財產清冊之責。
四、綜上，本院基於受監護宣告之人林居前之最佳利益，復查無
    不宜由聲請人林萬發監護受監護宣告之人林居前及由林博峰
    擔任會同開具財產清冊之人之法定事由，爰依法併予選定聲
    請人林萬發擔任受監護宣告之人林居前之監護人，並指定林
    博峰為會同開具財產清冊之人如主文。
五、依民事訴訟法第608條第1項，裁定如主文。
中    華    民    國   100    年    11    月    25    日
                  臺灣宜蘭地方法院家事法庭
                      法  官  陳映佐
以上正本與原本無異。
本裁定監護宣告部分不得抗告；如不服本裁定關於選定監護人及
指定會同開具財產清冊之人等部分，應於裁定送達後10日內向本
院提出抗告狀（應附繕本），並繳納抗告費新臺幣1,000元。
中    華    民    國   100    年    11    月    25    日
                      書記官  邱美龍